---
title: "projek_ds"
author: "123220088-123220195-123220198"
date: "2024-12-01"
output: pdf_document
---

# TUGAS DS
## Hubungan antara tingkat stunting dengan rata-rata konsumsi protein dan tingkat ketahanan pangan suatu daerah di Indonesia

### library
```{r}
library(dplyr)
library(ggplot2)
```


### Data preprocessing
```{r}
data_protein = read.csv("data-raw/Konsumsi_Protein.csv")
data_ikp = read.csv("data-raw/Indeks_Ketahanan_Pangan.csv")
data_stunting = read.csv("data-raw/Stunting.csv")

data_protein
data_ikp
data_stunting

data_ikp = data_ikp %>%
  mutate(Nama_Kabupaten = trimws(Nama_Kabupaten) %>% tolower()) %>% # menghapus spasi yang tidak perlu pada setiap kolom
  filter(Tahun == 2018)

data_protein = data_protein %>%
  mutate(Kabupaten_Kota = gsub("Kabupaten ", "", Kabupaten_Kota) %>%
           gsub("Kota ", "", .) %>%
           trimws() %>% tolower())%>%
  filter(Tahun == 2021)

data_stunting = data_stunting %>%
  mutate(KABKOTA = trimws(KABKOTA) %>% tolower())

data_protein
data_ikp
data_stunting
```

### Penggabungan Data/Merge
```{r}
# stunting & protein
merge_stunting_protein = merge(data_stunting, data_protein, 
                                by.x = "KABKOTA", by.y = "Kabupaten_Kota", 
                                all = TRUE)

# stunting & protein dengan ikp
final_data = merge(merge_stunting_protein, data_ikp, 
                    by.x = "KABKOTA", by.y = "Nama_Kabupaten", 
                    all = TRUE)
final_data

```

### Data cleaning
```{r}
# Pilih kolom
final_data_cleaned = final_data %>%
  select(KABKOTA, IKP, Konsumsi_Protein, PCT_STUNTING_2013, PCT_STUNTING_2018)

# Ganti nama kolom
final_data_cleaned = final_data_cleaned %>%
  rename(
    Nama_Kabupaten = KABKOTA,
    Indeks_Pangan = IKP,
    Konsumsi_Protein = Konsumsi_Protein,
    Stunting_2013 = PCT_STUNTING_2013,
    Stunting_2018 = PCT_STUNTING_2018
  )

final_data_cleaned = final_data_cleaned %>%
  select(-Stunting_2013)

# Periksa missing values di dataset
# summary(final_data_cleaned)
# sapply(final_data_cleaned, function(x) sum(is.na(x)))

# Hapus baris dengan NA
final_data_cleaned = na.omit(final_data_cleaned)

final_data_cleaned
write.csv(final_data_cleaned, "data_cleaned.csv", row.names = FALSE) # agar menyimpan data yang baru dengan format csv

```

### distribusi stunting

```{r}
ggplot(final_data_cleaned, aes(x = Stunting_2018)) +
  geom_histogram(binwidth = 2, fill = "skyblue", color = "black") +
  labs(title = "Distribusi Tingkat Stunting 2018", x = "Stunting (%)", y = "Frekuensi") +
  theme_minimal()
```

### Hubungan konsumsi Protein dan tingkat stunting
```{r}
ggplot(final_data_cleaned, 
       aes(x = Konsumsi_Protein, 
           y = Stunting_2018)) +
  geom_point(color = "darkgreen", alpha = 0.7) +
  geom_smooth(method = "lm", se = TRUE, color = "red") +
  labs(title = "Hubungan Konsumsi Protein dan Tingkat Stunting", 
       x = "Konsumsi Protein", y = "Tingkat Stunting (%)") +
  theme_minimal()

```

### hubungan ikp dengan tingkat stunting

```{r}
ggplot(final_data_cleaned, aes(x = Indeks_Pangan, y = Stunting_2018)) +
  geom_point(color = "darkblue", alpha = 0.7) +
  geom_smooth(method = "lm", se = TRUE, color = "orange") +
  labs(title = "Hubungan Indeks Ketahanan Pangan dan Tingkat Stunting", 
       x = "Indeks Ketahanan Pangan", y = "Tingkat Stunting (%)") +
  theme_minimal()

```


### Membagi Data
```{r}
library(caret)
set.seed(123)

train_index = createDataPartition(final_data_cleaned$Stunting_2018, p = 0.7, list = FALSE)
train_data = final_data_cleaned[train_index, ]
test_data = final_data_cleaned[-train_index, ]
```

### Melatih model
```{r}
model = lm(Stunting_2018 ~ Indeks_Pangan + Konsumsi_Protein, 
           data = train_data)
summary(model)

```
### Evaluasi Model
```{r}
# Hitung prediksi pada data uji
predictions = predict(model, newdata = test_data)

# Hitung Mean Absolute Error (MAE)
MAE = mean(abs(predictions - test_data$Stunting_2018))

# Hitung rata-rata nilai aktual dari data uji
mean_data = mean(test_data$Stunting_2018)

# Hitung Percentage Error (PE)
error = (MAE / mean_data) * 100

cat("Evaluasi Model:\n")
cat("Mean Absolute Error (MAE):", round(MAE, 2), "\n")
cat("Dalam Persen:", round(error, 2), "%\n")

```
### Grafik GGplot
```{r}
ggplot(data = test_data, aes(x = predictions, y = Stunting_2018)) +
  geom_point(color = "blue") +
  geom_abline(slope = 1, intercept = 0, linetype = "dashed", color = "red") +
  labs(title = "Prediksi vs Aktual", x = "Prediksi Stunting", y = "Aktual Stunting") +
  theme_minimal()

```

```{r}
# Simpan model ke file
saveRDS(model, file = "model_regresi_stunting.rds")

```

```{r}
library(shiny)
library(ggplot2)
library(dplyr)

# Memuat data
final_data_cleaned <- read.csv("data_cleaned.csv")
model <- readRDS("model_regresi_stunting.rds")
s
# UI
ui <- fluidPage(
  titlePanel("Stunting Prediction Analysis"),
  
  sidebarLayout(
    sidebarPanel(
      selectInput("kabupaten", "Pilih Kabupaten/Kota:", 
                  choices = unique(final_data_cleaned$Nama_Kabupaten)),
      numericInput("protein", "Konsumsi Protein:", value = 0, min = 0, max = 100),
      numericInput("indeks_pangan", "Indeks Ketahanan Pangan:", value = 0, min = 0, max = 100),
      actionButton("predict", "Prediksi Stunting 2018")
    ),
    
    mainPanel(
      textOutput("prediction"),
      uiOutput("info"),
      textOutput("comparison"),
      plotOutput("plot")
    )
  )
)

# Server
server <- function(input, output) {
  
  observeEvent(input$predict, {
    # Filter data berdasarkan kabupaten yang dipilih
    selected_data <- final_data_cleaned %>%
      filter(Nama_Kabupaten == input$kabupaten)
    
    # Data baru untuk prediksi
    new_data <- data.frame(
      Indeks_Pangan = input$indeks_pangan,
      Konsumsi_Protein = input$protein
    )
    
    # Prediksi menggunakan model
    prediction <- predict(model, new_data)
    
    # Menampilkan prediksi
    output$prediction <- renderText({
      paste("Prediksi Stunting 2018 untuk", input$kabupaten, "adalah", round(prediction, 2), "%")
    })
    
    # Informasi tambahan tentang kabupaten yang dipilih
    output$info <- renderUI({
      actual_mean <- round(mean(selected_data$Stunting_2018, na.rm = TRUE), 2)
      protein_mean <- round(mean(selected_data$Konsumsi_Protein, na.rm = TRUE), 2)
      pangan_mean <- round(mean(selected_data$Indeks_Pangan, na.rm = TRUE), 2)
  
      tags$pre(paste("Informasi Kabupaten/Kota:",
                 "\nRata-rata Tingkat Stunting Aktual:", actual_mean, "%",
                 "\nRata-rata Konsumsi Protein:", protein_mean,
                 "\nRata-rata Indeks Ketahanan Pangan:", pangan_mean))
    })

    
    # Membandingkan prediksi dengan rata-rata data aktual
    output$comparison <- renderText({
      actual_mean <- round(mean(selected_data$Stunting_2018, na.rm = TRUE), 2)
      paste("Perbandingan: Prediksi =", round(prediction, 2), 
            "% vs Tingkat Stunting Aktual Rata-rata =", actual_mean, "%")
    })
    
    # # Visualisasi data kabupaten
    # output$plot <- renderPlot({
    #   ggplot(selected_data, aes(x = Konsumsi_Protein, y = Stunting_2018)) +
    #     geom_point(color = "blue", alpha = 0.7) +
    #     geom_smooth(method = "lm", se = TRUE, color = "orange") +
    #     labs(title = paste("Hubungan Konsumsi Protein dan Stunting di", input$kabupaten),
    #          x = "Konsumsi Protein", y = "Tingkat Stunting (%)") +
    #     theme_minimal()
    # })
  })
}

# Jalankan aplikasi
shinyApp(ui = ui, server = server)


```






